臺灣高等法院民事裁定　　　　　　　　93年度上更(四)字第28號
聲　請　人　乙○○
上列聲請人因甲○○與文華大飯店股份有限公司間確認本票債權
不存在事件，聲請承當訴訟，本院裁定如下：
    主  文
聲請駁回。
聲請訴訟費用由聲請人負擔。
    理  由
一、聲請意旨略以：本件確認本票債權不存在事件，上訴人甲○
    ○業將本票正本及其他債權交付予伊執有，該等債權已移轉
    與伊，經伊依法通知債務人即被上訴人文華大飯店股份有限
    公司，已生債權轉讓之效力；系爭本票係上訴人欠負伊債務
    及訴外人歐陽平等債務，而請求伊幫忙清償，並將全部債權
    轉讓與伊，同時將本票交付伊持有，即非無對價關係，伊與
    上訴人於民國94年7月6日訂立債權移轉同意書所載「無條件
    轉讓予」等語，係指除上述對價外，別無其他條件而言，爰
    依民事訴訟法第254條聲請承擔訴訟云云。
二、按訴訟繫屬中為訴訟標的之法律關係，雖移轉於第三人，於
    訴訟無影響。但第三人如經兩造同意，得聲請代當事人承當
    訴訟。前項但書情形，僅他造不同意者，移轉之當事人或第
    三人得聲請法院以裁定許第三人承當訴訟，為民事訴訟法第
    254條第1項、第2項所明訂。該民事訴訟法第254條第2項所
    規定之「他造」應僅限於非移轉訴訟標的法律關係之一造，
    倘「他造」亦包括移轉訴訟標的法律關係之一造，則與條文
    中「移轉之當事人」亦得聲請法院裁定許第三人承當訴訟之
    規定相扞挌。又從上開條文觀之，訴訟進行中，有訴訟標的
    之法律關係移轉於第三人之情形者，其當事人並不因此喪失
    實施訴訟之權能，即係採「當事人恆定主義」，而為補救「
    當事人恆定主義」所生形式當事人對訴訟之結果不關心、受
    讓人未必知悉訴訟存在而無法充分受程序保障等缺點，故允
    許第三人經兩造同意、或因他造不同意而向法院聲請准許承
    當訴訟，惟若形式當事人對訴訟已為充分攻擊防禦、第三人
    亦已知悉訴訟之繫屬，即無由第三人承當訴訟之必要。
三、查本件不同意聲請人承當訴訟者，係聲請人所主張移轉訴訟
    標的法律關係之一造即上訴人，依上開說明，核與民事訴訟
    法第254條第2項所規定「僅他造不同意者」之要件不符。縱
    認上開條文規定之「他造」包括移轉訴訟標的法律關係之一
    造，惟本件上訴人已委任黃陽壽、洪文峻、謝佩玲等律師為
    訴訟代理人（見本院卷(一)12、26、27頁、卷(二)135、157-1頁
    ），對訴訟資料甚為瞭解，且已為充分之攻擊防禦，並無不
    關心訴訟結果之情形，且該訴訟之繫屬亦為聲請人所知悉，
    即已充分受程序保障，則本件由上訴人為當事人，對聲請人
    並無任何不利，無再由聲請人承擔之必要，是本院認上開聲
    請與法不符，且無必要，應予駁回。
據上論結，本件聲請為無理由，爰裁定如主文。
中　　華　　民　　國　　96　　年　　1 　 月　  29　 日
                    民事第十三庭
                        審判長法　官 劉勝吉
　　　　　　　　　　　      　法　官 陳駿璧
　　　　　　　　　　　      　法　官 李媛媛
正本係照原本作成。
如不服本裁定，應於收受送達後10日內向本院提出抗告狀，並應
繳納抗告費新台幣１千元。
中　　華　　民　　國　　96　　年　　1 　 月　　29　 日
                              書記官 秦仲芳
